---
title: "Zadaća 1"
output:
  html_document:
    df_print: paged
  pdf_document: default
---

Tim:

    Adnan Elezovic
    Haris Halilović
    Ibrahim Dedeić

Broj indeksa:

    1674/16728
    # ToDo @ HH
    # ToDo @ ID

Nastavna grupa:

    4


## Zadatak 1

Prije svega, učitavamo naš dataset.

```{r}

data<-read.csv("weather_data_train.csv", header=TRUE)

```

Sada ćemo očitati dimenzije seta koristeći funkciju *dim()*.

```{r}

dim(data)

```
Vidimo da naš set sadrži 2000 rekorda (_redova_), a 14 polja (_kolona_).



Dalje, zanimaju nas *tipovi* pojedinačnih atributa unutar seta. Tu informaciju možemo koristeći funkciju *sapply(data, class)*, ali možemo isto tako očitati iste te informacije sa sažetog izvještaja koristeći funkciju *summary(data)*:


```{r}

summary(data)

```


Možemo i neke primjer vrijednosti vidjeti koristeći

```{r}
str(data)
```

Također ćemo za svaki atribut ispisati broj jedinstvenih vrijednosti:

```{r}
for (i in names(data)) {
  col <- data[[i]]
  uniques <- unique(col)
  cnt <- length(uniques)
  cat('Za atribut', i, 'imamo', cnt, 'različitih vrijednosti\n');
}
```

Sljedeće nas zanima u kojim atributima nam nedostaju vrijednosti, i koliko:
```{r}
colSums(is.na(data)) 
```

Računamo **IQR** za numeričke vrijednosti:
```{r}
IQR(data$MinTemp, na.rm=TRUE)
IQR(data$MaxTemp, na.rm=TRUE)
IQR(data$Rainfall, na.rm=TRUE)
IQR(data$WindGustSpeed, na.rm=TRUE)
IQR(data$Humidity9am, na.rm=TRUE)
IQR(data$Cloud9am, na.rm=TRUE)
IQR(data$Pressure9am, na.rm=TRUE)
IQR(data$Cloud5pm, na.rm=TRUE)
```

Računamo **range** za numeričke vrijednosti:

```{r}
range(data$MinTemp, na.rm=TRUE)
range(data$MaxTemp, na.rm=TRUE)
range(data$Rainfall, na.rm=TRUE)
range(data$WindGustSpeed, na.rm=TRUE)
range(data$Humidity9am, na.rm=TRUE)
range(data$Cloud9am, na.rm=TRUE)
range(data$Pressure9am, na.rm=TRUE)
range(data$Cloud5pm, na.rm=TRUE)
```



Računamo **midrange** za numeričke vrijednosti:

```{r}
library(statip)
midrange(data$MinTemp, na_rm=TRUE)
midrange(data$MaxTemp, na_rm=TRUE)
midrange(data$Rainfall, na_rm=TRUE)
midrange(data$WindGustSpeed, na_rm=TRUE)
midrange(data$Humidity9am, na_rm=TRUE)
midrange(data$Cloud9am, na_rm=TRUE)
midrange(data$Pressure9am, na_rm=TRUE)
midrange(data$Cloud5pm, na_rm=TRUE)
```


Računamo **mode** za numeričke vrijednosti:
```{r}
getmode <- function(v) {
 uniqv <- unique(v)
 uniqv[which.max(tabulate(match(v, uniqv)))]
}

getmode(data$MinTemp)
getmode(data$MaxTemp)
getmode(data$Rainfall)
getmode(data$WindGustSpeed)
getmode(data$Humidity9am)
getmode(data$Cloud9am)
getmode(data$Pressure9am)
getmode(data$Cloud5pm)

```

## TODO Ovdje se dobije NA, nisam siguran zasto, ispitati...

Računamo **sd** (standardnu devijaciju) za numeričke vrijednosti:

```{r}
sd(data$MinTemp, na.rm=TRUE)
sd(data$MaxTemp, na.rm=TRUE)
sd(data$Rainfall, na.rm=TRUE)
sd(data$WindGustSpeed, na.rm=TRUE)
sd(data$Humidity9am, na.rm=TRUE)
sd(data$Cloud9am, na.rm=TRUE)
sd(data$Pressure9am, na.rm=TRUE)
sd(data$Cloud5pm, na.rm=TRUE)
```

Računamo **var** (varijansu) za numeričke vrijednosti:

```{r}
var(data$MinTemp, na.rm=TRUE)
var(data$MaxTemp, na.rm=TRUE)
var(data$Rainfall, na.rm=TRUE)
var(data$WindGustSpeed, na.rm=TRUE)
var(data$Humidity9am, na.rm=TRUE)
var(data$Cloud9am, na.rm=TRUE)
var(data$Pressure9am, na.rm=TRUE)
var(data$Cloud5pm, na.rm=TRUE)
```


Dalje, istražujemo distribuciju podataka koristeći **boxplot** graf. 

```{r}
boxplot(data$MinTemp, horizontal = TRUE, col = 'cyan', xlab = 'MinTemp')
```


Iz grafa vidimo vrijednosti koje smo već mogli vidjeti unutar **summary** izvještaja za ovu varijablu. Pored toga, zaključujemo da nemamo **outliers** za ovu varijablu. Na osnovu vizualizacije distribucije podataka vidimo da dominiraju više vrijednosti, odnosno više temperature.



```{r}
boxplot(data$MaxTemp, horizontal = TRUE, col = 'cyan', xlab = 'MaxTemp')
```


Analogno donosimo iste zaključke kao u prethodnom grafu. Po pitanju distribucije podataka je teže doći do zaključka jer je razlika minimalna, međutim uzimajući u obzir informacije iz **summary**,

## TODO Proširiti...
## todo protumačiti i ostale...

```{r}
boxplot(data$Rainfall, horizontal = TRUE, col = 'cyan', xlab = 'Rainfall')
```


```{r}
boxplot(data$WindGustSpeed, horizontal = TRUE, col = 'cyan', xlab = 'WindGustSpeed')
```

```{r}
boxplot(data$Humidity9am, horizontal = TRUE, col = 'cyan', xlab = 'Humidity9am')
```

```{r}
boxplot(data$Cloud9am, horizontal = TRUE, col = 'cyan', xlab = 'Cloud9am')
```

```{r}
boxplot(data$Pressure9am, horizontal = TRUE, col = 'cyan', xlab = 'Pressure9am')
```

```{r}
boxplot(data$Cloud5pm, horizontal = TRUE, col = 'cyan', xlab = 'Cloud5pm')
```


Dalje, interesuje nas odnos između činjenice da li je padala kiša, i svih ostalih varijabli.

```{r}
library(ggplot2)

ggplot(data, aes(x = MinTemp, fill = RainTomorrow)) + 
  geom_density(alpha = 0.6) +
  labs(x = "MinTemp", y = "") +
  ggtitle("Padavina kiše u odnosu na min temperaturu") +
  scale_fill_manual(values = c("rosybrown3","lightsteelblue3")) + theme_classic()

ggplot(data, aes(x = MaxTemp, fill = RainTomorrow)) + 
  geom_density(alpha = 0.6) +
  labs(x = "MaxTemp", y = "") +
  ggtitle("Padavina kiše u odnosu na max temperaturu") +
  scale_fill_manual(values = c("rosybrown3","lightsteelblue3")) + theme_classic()


ggplot(data, aes(x = Rainfall, fill = RainTomorrow)) + 
  geom_density(alpha = 0.6) +
  labs(x = "Rainfall", y = "") +
  ggtitle("Padavina kiše u odnosu na max temperaturu") +
  scale_fill_manual(values = c("rosybrown3","lightsteelblue3")) + theme_classic()


ggplot(data, aes(x = WindGustSpeed, fill = RainTomorrow)) + 
  geom_density(alpha = 0.6) +
  labs(x = "WindGustSpeed", y = "") +
  ggtitle("Padavina kiše u odnosu na jačinu vjetra") +
  scale_fill_manual(values = c("rosybrown3","lightsteelblue3")) + theme_classic()



ggplot(data, aes(x = Humidity9am, fill = RainTomorrow)) + 
  geom_density(alpha = 0.6) +
  labs(x = "Humidity9am", y = "") +
  ggtitle("Padavina kiše u odnosu na vlažnost u 09:00") +
  scale_fill_manual(values = c("rosybrown3","lightsteelblue3")) + theme_classic()



ggplot(data, aes(x = Cloud9am, fill = RainTomorrow)) + 
  geom_density(alpha = 0.6) +
  labs(x = "Cloud9am", y = "") +
  ggtitle("Padavina kiše u odnosu na oblačnost u 09:00") +
  scale_fill_manual(values = c("rosybrown3","lightsteelblue3")) + theme_classic()



ggplot(data, aes(x = Pressure9am, fill = RainTomorrow)) + 
  geom_density(alpha = 0.6) +
  labs(x = "Pressure9am", y = "") +
  ggtitle("Padavina kiše u odnosu na pritisak u 09:00") +
  scale_fill_manual(values = c("rosybrown3","lightsteelblue3")) + theme_classic()




ggplot(data, aes(x = Cloud5pm, fill = RainTomorrow)) + 
  geom_density(alpha = 0.6) +
  labs(x = "Cloud5pm", y = "") +
  ggtitle("Padavina kiše u odnosu na oblačnost u 17:00") +
  scale_fill_manual(values = c("rosybrown3","lightsteelblue3")) + theme_classic()
```